【裁判字號】    95,訴,1788
【裁判日期】    951130
【裁判案由】    毒品危害防制條例
【裁判全文】
臺灣彰化地方法院刑事判決              95年度訴字第1788號
公  訴  人  臺灣彰化地方法院檢察署檢察官
被      告  甲○○
                    （另案於臺灣彰化監獄執行中）
上列被告因違反毒品危害防制條例案件，經檢察官提起公訴（95
年度毒偵字第3582號），於本院準備程序中，被告就被訴事實為
有罪之陳述，經裁定改行簡式審判程序，本院判決如下：
    主  文
甲○○施用第一級毒品，累犯，處有期徒刑壹年。又施用第二級
毒品，累犯，處有期徒刑捌月。應執行有期徒刑壹年陸月。
    犯罪事實及理由
一、甲○○前於民國91年間，因施用毒品案件，經臺灣彰化地方
    法院檢察署檢察官提起公訴並聲請送強制戒治，其強制戒治
    部分，於92年8 月14日執行完畢釋放，其刑責部分，則經本
    院於91年8 月14日以91年度易字第596 號判處有期徒刑6 月
    確定，甫於93年2 月16日縮刑期滿執行完畢。詎其仍未戒除
    毒癮，復基於反覆持續施用第一級毒品之犯意，自95年7 月
    中旬某日起至95年9 月1 日晚間某時止，在其彰化縣社頭鄉
    龍井村水井巷13號住處，以將第一級毒品海洛因粉末置入注
    射針筒內加水後，再以針筒注射手臂血管之方式，施用第一
    級毒品海洛因多次。另基於反覆持續施用第二級毒品之犯意
    ，於95年8 月28日及95年9 月1 日某時，在其上揭住處，各
    施用第二級毒品甲基安非他命1 次。嗣於95年9 月3 日20時
    30分許，在彰化縣社頭鄉廣福村中央巷14號前，為警查獲，
    始悉上情。
二、按除被告所犯為死刑、無期徒刑、最輕本刑為3年以上有期
    徒刑之罪或高等法院管轄第1審案件者外，於前條第1項程序
    進行中，被告先就被訴事實為有罪之陳述時，審判長得告知
    被告簡式審判程序之旨，並聽取當事人、代理人、辯護人及
    輔佐人之意見後，裁定進行簡式審判程序；除簡式審判程序
    及簡易程序案件外，第1審應行合議審判，刑事訴訟法第273
    條之1 第1 項、第284 條之1 分別定有明文。本件被告甲○
    ○所涉係死刑、無期徒刑、最輕本刑為3 年以上有期徒刑之
    罪或高等法院管轄第1 審案件以外之罪，並於本院行準備程
    序時就被訴事實為有罪之陳述，本院合議庭依前揭規定，經
    評議結果，裁定改由受命法官獨任行簡式審判程序。
三、上開事實，業據被告甲○○於本院審理時坦承不諱，且被告
    獲案後，經警採集其尿液送驗結果，確呈嗎啡及甲基安非他
    命陽性反應，此有詮昕科技股份有限公司濫用藥物尿液檢驗
    報告書1 紙附卷可稽，足徵被告之自白確與事實相符，本件
    事證明確，被告犯行應堪認定。
四、查刑法已於94年2月2日修正公布，刪除刑法第56條關於連續
    犯之規定，且自95年7月1日起施行。(一)按刪除連續犯規定之
    修正理由已有「至連續犯之規定廢除後，對於部分習慣犯，
    例如竊盜、吸毒等犯罪，是否會因適用數罪併罰而使刑罰過
    重產生不合理之現象一節，在實務運用上應可參考德、日等
    國之經驗，委由學界及實務以補充解釋之方式，發展接續犯
    之概念，對於合乎接續犯或包括的一罪之情形，認為構成單
    一之犯罪，以限縮數罪併罰之範圍，用以解決上述問題」之
    說明。(二)且按刑事法若干犯罪行為態樣，本質上原具有反覆
    、延續實行之特徵，立法時既予特別歸類，定為犯罪構成要
    件之行為要素，則行為人基於概括之犯意，在密切接近之一
    定時、地持續實行之複次行為，倘依社會通念，於客觀上認
    為符合一個反覆、延續性之行為觀念者，於刑法評價上，即
    應僅成立一罪。學理上所稱「集合犯」之職業性、營業性或
    收集性等具有重複特質之犯罪均屬之，例如經營、從事業務
    、收集、販賣、製造、散布等行為概念者是，亦有最高法院
    95年度台上字第1079號判決意旨可資參照。(三)而毒品因有高
    度之成癮性及濫用性，施用毒品之行為本身，顯然具有反覆
    性及延續性之特徵，如將「持續多次施用毒品行為」評價為
    數罪，恐與刑罰過度評價禁止原則相悖。基此，本院認被告
    持續多次施用毒品行為應僅成立「集合犯」之實質一罪。
五、核被告甲○○所為，係犯毒品危害防制條例第10條第1 項、
    第2 項之施用第一級、第二級毒品罪。被告持有第一級、第
    二級毒品之低度行為，應為其施用第一級、第二級毒品之高
    度行為吸收，不另論罪。查被告前因施用毒品案件，經本院
    於91年8 月14日以91年度易字第596 號判處有期徒刑6 月確
    定，甫於93年2 月16日縮刑期滿執行完畢，有臺灣高等法院
    被告全國前案紀錄表、臺灣彰化地方法院檢察署刑案資料查
    註紀錄表各1 份在卷可憑，其於有期徒刑執行完畢後，5 年
    內故意再犯有期徒刑以上之上開2 罪，為累犯，應依刑法第
    47條第1 項之規定分別加重其刑。爰審酌被告前有多次毒品
    前科紀錄，素行不佳，及其施用毒品之動機、目的、方法、
    不知珍惜身體、施用毒品之期間、所生危害，暨犯後坦承犯
    行之態度等一切情狀，分別量處如主文所示之刑，並定其應
    執行刑。
六、公訴人雖認被告係自95年7 月中旬某日起至95年9 月3 日前
    4 日內某時止，有多次施用第二級毒品甲基安他命之犯行。
    惟據被告於審理時否認有此情事，僅承認有於95年8 月28日
    、95年9 月1 日有施用甲基安非他命之犯行，而本案其餘尿
    液檢驗報告等積極證據，均不足認定被告除前所坦承之施用
    甲基安非他命2 次之犯行外，尚有其他施用第二級毒品甲基
    安非他命之事實，此外，復查無其他積極證據足認被告確有
    此部分犯行，應認不能證明被告犯罪，因公訴人認此部分與
    原起訴論罪部分，有集合犯之實質上一罪關係，故不另為無
    罪之諭知，附此敘明。
七、應依刑事訴訟法第273條之1第1項、第299條第1項前段、第
    310 條之2 、第454 條第1 項，毒品危害防制條例第10條第
    1 項、第2 項，刑法第11條前段、第47條第1 項、第51條第
    5 款，判決如主文。
本案經檢察官張尹敏到庭執行職務。
中    華    民    國    95    年    11    月    30    日
                      刑事第二庭      法  官    郭麗萍
以上正本證明與原本無異。
如不服本判決，應於判決送達後10日內向本院提出上訴狀 (須附
繕本)。
中    華    民    國    95    年    12    月    1     日
                                      書記官    張子涵
附錄本案論罪科刑法條全文：
毒品危害防制條例第10條
施用第一級毒品者，處 6 月以上 5 年以下有期徒刑。
施用第二級毒品者，處 3 年以下有期徒刑。


司法院資訊處製作；財團法人民間司法改革基金會備份。
